ACORDAO-COMPLETO-2362419

ACÓRDÃO DE RELAÇÃO

ACÓRDÃO DE RELAÇÃO 5802/2019 ATA 25/2019 - SEGUNDA CÂMARA

Acórdão 5802/2019-TCU-Segunda Câmara
Trata-se de processo consolidado com três atos de aposentadoria em favor de servidores do Departamento de Polícia Federal.
	Considerando que a Secretaria de Fiscalização de Pessoal (Sefip) , após a oitiva de Joaquim John, manifestou-se pela ilegalidade da concessão em favor desse servidor, em razão da ausência de comprovação das contribuições previdenciárias relativas ao período de atividade rural;
	considerando que a Súmula 268 do TCU dispõe que “O tempo de atividade rural somente poderá ser averbado para fins de aposentadoria no serviço público se recolhidas as respectivas contribuições previdenciárias na época própria ou, posteriormente, de forma indenizada.”;
	considerando que a Sefip se manifestou pela legalidade dos atos de aposentadoria de Mauricio Fratucci e José Milton dos Reis;
	considerando que o Ministério Público junto ao TCU (MPTCU) divergiu da proposta da Sefip quanto ao ato em favor de José Milton dos Reis, pois constatou que seria ilegal, em afronta à alínea ‘a’ do inciso II do art. 1º da Lei Complementar 51/1985;
	considerando que, segundo o MPTCU, a Lei Complementar 51/1985 seria clara quanto à exigência de 20 anos de contribuição em cargo de natureza estritamente policial; e que José Milton dos Reis ingressou no cargo de Delegado de Polícia Federal em 22/11/1995 e foi inativado a partir de 25/5/2007, com o tempo no cargo de 11 anos, 6 meses e 8 dias, portanto, sem amparo legal;
	considerando que o Parquet propõe a oitiva de José Milton dos Reis em função dessa ilegalidade e aquiesce à proposta da unidade técnica em relação aos demais atos de aposentadoria;
os ministros do Tribunal de Contas da União, reunidos em sessão de 2ª Câmara, ACORDAM, por unanimidade, de acordo com os pareceres emitidos nos autos e com fundamento nos arts. 71, inciso III, da Constituição Federal, 1º, inciso V; 45; e 39, inciso II, da Lei 8.443/1992 e artigos 1º, inciso VIII, e 260, §§1º e 4º, do Regimento Interno do TCU, em:
considerar legal, para fins de registro, o ato de concessão de aposentadoria de Mauricio Fratucci; 
considerar ilegal e recusar o registro do ato de concessão de aposentadoria de Joaquim John e dispensá-lo da devolução dos valores indevidamente recebidos até a data da ciência desta deliberação pelo Departamento de Polícia Federal, com base no Enunciado 106 da Súmula da Jurisprudência do TCU; 
dar ciência desta deliberação ao Departamento de Polícia Federal e aos interessados a seguir relacionados; e 
em fazer as determinações constantes do subitem 1.8 abaixo.
1.Processo TC-Processo 010.697/2017-9 (APOSENTADORIA) 
1.1. Classe de Assunto: V.
1.2. Interessados: Joaquim John (CPF XXX.040.440-XX) ; Jose Milton dos Reis (CPF XXX.610.089-XX) e Mauricio Fratucci (CPF XXX.008.369-XX) .
1.3. Unidade: Departamento de Polícia Federal.
1.4. Relatora: ministra Ana Arraes.
1.5. Representante do Ministério Público: procurador Júlio Marcelo de Oliveira.
1.6. Unidade Técnica: Secretaria de Fiscalização de Pessoal (SEFIP) .
1.7. Representação legal: não há.
1.8. Determinar:
1.8.1. ao Departamento de Polícia Federal que:
1.8.1.1. esclareça a Joaquim John que necessita retornar à atividade até completar tempo de serviço suficiente para sua inativação; ou alternativamente pode recolher a contribuição previdenciária sobre 5 anos, 4 meses e 5 dias de tempo de serviço rural e manter sua aposentadoria nos moldes em que foi concedida, alertando-o sobre a possibilidade de eventuais alterações de regras previdenciárias;
1.8.1.2. caso se comprove o recolhimento da contribuição sobre o período rurícola de Joaquim John, nos termos do Enunciado 268 da Súmula da Jurisprudência do TCU, cadastre novo ato de aposentadoria, nos termos do artigo 262, § 2o, do Regimento Interno do TCU, c/c o art. 19, § 3º, da Instrução Normativa TCU 78/2018;
1.8.1.3. informe a Joaquim John o teor desta deliberação, encaminhando ao TCU, no prazo de trinta dias, comprovante da data de ciência pelo inativo, nos termos do art. 4º, § 3º, da Resolução-TCU 170/2004, alertando-o de que o efeito suspensivo proveniente de eventual interposição de recurso junto ao TCU não o exime da devolução dos valores indevidamente percebidos após a notificação, em caso de não provimento desse recurso.
1.8.2. à Sefip que instrua os autos quanto ao ato de concessão de aposentadoria de Jose Milton dos Reis à luz do parecer do Parquet à peça 12, realizando, no âmbito deste mesmo processo, a oitiva do interessado e posterior exame de mérito da matéria.

Segunda Câmara

Departamento de Polícia Federal.

Joaquim John (CPF XXX.040.440-XX); Jose Milton dos Reis (CPF XXX.610.089-XX) e Mauricio Fratucci (CPF XXX.008.369-XX).

ANA ARRAES

não há.

Procurador Júlio Marcelo de Oliveira.

APOSENTADORIA (APOS)

Secretaria de Fiscalização de Pessoal (SEFIP).